臺灣雲林地方法院民事判決　　　　　　　 96年度訴字第147號
原　　　告　乙○○
訴訟代理人　甲○○
被　　　告　丁○○
兼法定代理　丙○○
人
被　　　告　戊○○
上列當事人間損害賠償事件，於96年10月1 日言詞辯論終結，本
院判決如下：
    主  文
被告丙○○、戊○○應各與被告丁○○連帶給付原告新臺幣伍拾
柒萬玖仟捌佰零玖元，及自96年4 月4 日起至清償日止，按週年
利率百分之五計算之利息。
原告其餘之訴駁回。
訴訟費用新臺幣參萬壹仟伍佰玖拾壹元由被告連帶負擔五分之一
，餘由原告負擔。
本判決原告勝訴及訴訟費用部份，於原告以新台幣貳拾萬元為被
告供擔保後，得假執行。
原告其餘假執行之聲請駁回。
    事實及理由
一、原告起訴主張：被告丁○○於民國95年06月08日14時30分許
    ，無照駕駛車號H6 S-552號重型機車，於雲林縣虎尾鎮大屯
    2-1 號前，本應注意車前狀況，而未注意，而與原告騎乘之
    H6D-869 號重機車發生交通事故，致使原告受有外傷性顱內
    多處出血伴右小腦血腫壓迫腦幹、阻塞性水腦症、左手大拇
    指關節脫位併指甲床損傷及前額撕裂等傷害，同日經送財團
    法人天主教若瑟醫院急診並於加護病房住院，於同年月30日
    轉入一般病房，同年7 月21日出院，共住院44日。因殘留中
    樞神經系統顯著極度障礙，造成終身無法工作，同時因小腦
    挫傷致眩暈，聽力和協調機能障礙，故經常需人全日二十四
    小時看護。爰依侵權行為之法律關係請求被告賠償，並聲明
    ：被告丙○○、戊○○應分別與被告丁○○連帶給付原告
    新台幣（下同）0000000 元，及自起訴狀繕本送達翌日起至
    清償日止，按週年利率百分之5 計算之利息。願供擔保，
    請准宣告假執行。
二、被告則以：
1.被告戊○○辯以：對車禍之發生無意見，但因已經與丙○○離
  婚，要丙○○才有能力處理，離婚的時候約定丁○○由丙○○
  擔任監護人，家裡尚有兩個小孩要撫養，且現在亦沒有工作，
  所以沒有能力賠償原告云云。
2.被告丁○○辯以：對車禍的發生原因致造成原告受傷並有損害
  無意見，但原告請求之慰撫金及看護費之金額太高，無力賠償
  云云。
3.被告丙○○辯以：原告請求之金額太高，而且現在因做生意失
  敗在外面還欠人很多錢，所以無法賠償那麼多云云。
4.並均聲明：駁回原告之訴。
三、兩造不爭執的事實：
1.被告丁○○於95年6 月8 日下午2 時30分許，在雲林縣虎尾鎮
  大屯2 之1 號前，無照駕駛車號H6S-552 號重型機車，與原告
  所騎乘之車號H6D-869 號重型機車發生碰撞，致原告受有外傷
  性顱內多處出血併右小腦血腫壓迫腦幹、阻塞性水腦症、左手
  大拇指關節脫位併指甲床損傷及前額撕裂等傷害，被告丁○○
  就車禍之發生，應負全部過失之責任。
2.車禍發生時，被告丁○○未滿20歲，為限制行為能力人，行為
  時有識別能力，被告丙○○、戊○○為其法定代理人。
3.對原告主張支出醫療費167080元、交通費36000 元、洗頭及修
  指甲費1650元、購買毛帽及外出帽等支出18130 元、機車損失
  8300元均不爭執。
4.對原告今年71歲，國小畢業，原告車禍發生前從事花生買賣，
  原告就是要到2 之1 號的花生脫殼工廠才發生車禍，每年收入
  不定，有時候賺錢，有時候虧錢，有太太及三個兒子，兒子都
  結婚了，目前由太太在照顧。被告丁○○國中畢業，目前作粗
  工的臨時工，被告戊○○國中畢業，離婚半年以來至今找不到
  工作，每月丙○○給5000元生活，目前有社工在協助辦理補助
  款，有三個兒子，分別是18、17、15歲，兩個還在讀書、被告
  莊伯雄國中畢業，作鐵工、每月薪水4 至5 萬元。如果沒有工
  作就休息等兩造陳述有關學歷、職業、收入及家庭狀況等不爭
  執。
5.原告已領取強制汽車保險金0000000元。
四、本件兩造爭執之處為：
1.被告戊○○是否應與被告丁○○負連帶賠償責任？
2.原告得請求看護費及精神慰撫金應為多少？
五、本院判斷：
1.被告戊○○是否應與被告丁○○負連帶賠償責任？
(1)按無行為能力人或限制行為能力人，不法侵害他人之權利者，
  以行為時有識別能力為限，與其法定代理人連帶負損害賠償責
  任，民法第一百八十七條第一項前段定有明文。
(2)查被告丁○○於本件行為時尚未滿二十歲，為限制行為能力人
  ，而被告丙○○、戊○○分別為被告丁○○之父、母，雖丙○○與戊○○於95年10月30日離婚，約定丁○○由丙○○擔任監
  護人，但本件車禍發生時被告戊○○仍為被告丁○○之法定代
  理人，且被告丁○○在警訊及本院審理過程中均能明確陳述案
  發經過，足證於行為時係有識別能力，被告戊○○自應連帶負
  責，自不因其嗣後與丙○○離婚而免其連帶負責之義務，故原
  告請求被告戊○○、丙○○應分別與被告丁○○連帶負損害賠
  償責任，即屬有據。
2.原告得請求看護費及精神慰撫金應為多少？
(1)按因故意或過失，不法侵害他人之權利者，負損害賠償責任；
  違反保護他人之法律，致生損害於他人者，負賠償責任。但能
  證明其行為無過失者，不在此限；汽車、機車或其他非依軌道
  行駛之動力車輛，在使用中加損害於他人者，駕駛人應賠償因
  此所生之損害；不法侵害他人之身體或健康者，對於被害人因
  此喪失或減少勞動能力或增加生活上之需要時，應負損害賠償
  責任；被害人雖非財產上之損害，亦得請求賠償相當之金額。
  民法第184 條第1 項前段、第2 項，第191 條之2 ，第193 條
  第1 項、及第195 條第1 項分別定有明文。本件被告丁○○無
  照駕駛上開機車，顯然違反保護他人之法律，應推定有過失。
  被告丁○○行為時為17歲之限制行為能力人，行為時有識別能
  力，應與其當時之法定代理人丙○○及戊○○負連帶損害賠償
  責任。
(2)被告對原告請求醫療費167080元、交通費36000 元、洗頭及修
  指甲費1650元、購買毛帽及外出帽等支出18130 元、機車損失
  8300元共231160元均不爭執，自堪信原告此部分之主張為真實
  ，且於法有據，應予准許。
(3)又原告主張原告受傷後，需專人全日二十四小時看護，原告為
  26年9 月30日出生，事故發生時為69歲，依94年台灣省簡易生
  命表男性69歲之平均餘命為13.87 年，僅計算13年，並依顧請
  外勞每月支出約2 萬元再以年利百分之5 複式霍夫曼法扣除中
  間利息合計原告受有相當看護費的損害為0000000 元。被告雖
  以前詞抗辯。然查：
依原告之診斷證明書記載原告因上開傷害而造成終身無法工作
  且需專人全日24小時看護，有診斷證明書附卷可參，堪認原告
  確需專人看護。
又原告受傷後至今均由其妻子看護，雖無看護費之支出，但因
  親屬受傷而由親屬代為照顧被害人之起居固係出於親情，但親
  屬所付出之勞力並非不能評價為金錢，只因兩者身分關係密切
  而免除支付義務，此種基於親屬之恩惠，不能加惠於加害人，
  自得認原告受有相當親屬看護費之損害，而得向被告請求賠償
  。
惟查台灣省醫師公會八十五年一月十日台省醫一字第○○六號
  函稱：「植物人由於免疫能力低弱，抵抗力較差，容易遭受感
  染，引生併發症，故穩定狀況比一般低，生命自然比一般人容
  易處於危險狀態」，又中華民國神經學學會八十五年二月六日
  順會字第○一七號函亦稱：「植物人之存活，依病人之年齡
  、植物人狀態之時間、及引起原因不同而各有差異……如急性
  腦傷若呈植物人狀態，其預後較差，三年後死亡率百分之八十
  二，五年後之死亡率達百分之九十五」各等語 (86年度台上字
  第784 號判決參照）。而原告因本件車禍致腦部挫傷，殘留中
  樞神經系統顯著極度障礙，終身無法工作且因小腦損傷致眩暈
  聽力和協調平衡機能障礙，需專人全日24小時看護，雖未達植
  物人之程度，但以其年齡及狀況觀之，其餘命自較常人平均餘
  命為短，應毋庸疑。原告以其餘命與常人相同，尚有13.87 年
  ，以13年計算，進而依霍夫曼式扣除中間利息，命被告應連帶
  賠償此部分損害0000000 元尚屬過高，應認其平均餘命為5 年
  ，依此計算其看護費用為0000000 元。（計算式為：
  [240000*4.0000 0000 （此為應給付5 年之霍夫曼係數）
  =0000000（小數點以下四捨五入）
(4)又按人格權遭受侵害，受有精神上之痛苦，而請求慰藉金之賠
  償，其核給之標準應斟酌雙方之身分、資力與加害程度及其他
  各種情形核定相當之數額。原告原本身體健康，因本件交通事
  故險入鬼門關，經緊急治療始挽回一命，惟仍留存有中樞神經
  極度障害，造成終身無法工作，且有眩暈、聽力和協調平衡機
  能障礙，精神痛苦自是深切，本院審酌原告今年71歲，國小畢
  業，原告車禍發生前從事花生買賣，每年收入不定，有時候賺
  錢，有時候虧錢，有太太及三個兒子，兒子都結婚了，目前由
  太太在照顧。被告丁○○國中畢業，目前作粗工的臨時工，被
  告戊○○國中畢業，離婚半年以來至今找不到工作，每月丙○○給5000元生活，目前有社工在協助辦理補助款，有三個兒子
  ，分別是18、17、15歲，兩個還在讀書、被告莊伯雄國中畢業
  ，作鐵工、每月薪水4 至5 萬元。如果沒有工作就休息等學歷
  、職業、收入及家庭狀況及兩造財產及所得稅申報資料及被告
  事後均未前往關心原告等一切情狀，認原告請求賠償精神慰撫
  金50萬元，尚屬合理，此部分請求為有理由。
(5)原告得請求之損害賠償總額為0000000元 （計算式
  231160+0000000+50000 0=0000000元）
六、次按保險人依本法規定所為之保險給付，視為被保險人損害
    賠償金額之一部分，被保險人受賠償請求時，得扣除之，強
    制汽車責任保險法第三十二條訂有明文。本件原告已受領保
    險理賠金0000000 元完畢，為兩造所不爭執。揆諸前述規定
    ，應自其所得請求之金額中扣除之。從而，原告請求被告連
    帶給付579809元（計算式：0000000-0000000=579809）及自
    起訴狀繕本送達翌日即96年4 月4 日起至清償日止，按週年
    利率百分之五計算之利息。為有理由，逾此範圍之請求，則
    應駁回。
七、原告陳明願供擔保，請准宣告假執行，關於原告勝訴及其訴
    訟費用部份，核無不合，爰酌定相當之擔保金額，併准許之
    ；至於原告敗訴部分，其假執行之聲請，當失所附麗，應予
    駁回。
八、訴訟費用依據：民事訴訟法第85條第2 項、第79條、第390
    條第2 項。
中　　華　　民　　國　　96　　年　　10　　月　　15　　日
                  民事第一庭    法  官  黃瑞井
以上正本係照原本作成。
如對本判決上訴，須於判決送達後20日內向本院提出上訴狀（須
按他造之人數附繕本）。
中　　華　　民　　國　　96　　年　　10　　月　　15　　日
                                書記官　蔡嘉萍
